【裁判字號】    98,訴,2314
【裁判日期】    980731
【裁判案由】    毒品危害防制條例
【裁判全文】
臺灣板橋地方法院刑事判決              98年度訴字第2314號
公  訴  人  臺灣板橋地方法院檢察署檢察官
被      告  甲○○
                    現於臺灣臺北監獄臺北分監另案執行中
上列被告因毒品危害防制條例案件，經檢察官提起公訴（98年度
毒偵字第3338號），被告於準備程序中就被訴事實為有罪之陳述
，本院合議庭裁定由受命法官獨任行簡式審判程序，並判決如下
：
    主    文
甲○○施用第一級毒品，累犯，處有期徒刑捌月。
    事    實
一、甲○○前於民國87年間因施用毒品案件，經觀察、勒戒後，
    認有繼續施用毒品之傾向，於87年7 月24日入戒治處所接受
    強制戒治，其後經歷停止戒治及撤銷停止戒治後，於89年2
    月29日再度停止戒治同時交付保護管束，迄89年4 月30日保
    護管束期滿執行完畢，並經臺灣桃園地方法院檢察署檢察官
    以89年度戒毒偵字第337 號為不起訴處分確定。又於前揭強
    制戒治執行完畢後5 年內之89年9 月間某日起至同年10月17
    日間，因連續施用第一、二級毒品案件，於90年4 月9 日入
    戒治處所接受強制戒治，91年4 月9 日執行完畢，而此次刑
    案部分則經本院以90年度訴字第165 號判處有期徒刑10月、
    5 月，應執行有期徒刑1 年2 月確定。另於97年間因竊盜案
    件，經本院以97年度簡字第5798號判處有期徒刑4 月，如易
    科罰金，以新臺幣1,000 元折算1 日確定，97年9 月10日入
    監執行後，於98年1 月9 日縮刑期滿執行完畢。詎仍不思戒
    除毒癮，猶於98年3 月31日9 時為警採尿前回溯26小時內之
    某時許，在臺北縣三峽鎮○○路某處，以注射針筒注射之方
    式，施用第一級毒品海洛因1 次。嗣因甲○○已遭另案通緝
    ，於同日8 時40分許在臺北縣三峽鎮○○路10號4 樓前為警
    緝獲。其後員警於得甲○○同意後，對其進行採尿，並將採
    得尿液送驗，確認其尿液呈鴉片陽性反應，因而查悉上情。
二、案經臺北縣政府警察局三峽分局報告臺灣板橋地方法院檢察
    署檢察官偵查後起訴。
    理    由
一、上開犯罪事實，業據被告於本院審理時自白不諱，而其為警
    查獲後所採尿液經送請臺灣檢驗科技股份有限公司檢驗後，
    確呈鴉片陽性反應乙節，有毒品案件尿液檢體編號及姓名對
    照表、臺灣檢驗科技股份有限公司濫用藥物檢驗報告各1 紙
    附卷可稽（毒偵卷第5 、6 頁），足徵被告前開自白應與事
    實相符，堪可採信。綜上，本件事證明確，被告犯行堪以認
    定。
二、按觀察、勒戒或強制戒治執行完畢釋放後，5 年內再犯施用
    第一、二級毒品之罪者，檢察官應依法追訴，毒品危害防制
    條例第23 條 第2 項定有明文。本案被告僅接受觀察勒戒及
    強制戒治1 次，其本案犯罪時間距離該次強制戒治執行完畢
    日（即89年10月8 日）雖已逾5 年，惟按「施用第一、二級
    毒品為犯罪行為，毒品危害防制條例第10條第1 項及第2 項
    各定有處罰明文。故施用該毒品者，依前揭規定本應科以刑
    罰，惟基於施用毒品之人，兼有病患屬性，乃於刑事政策上
    對合於一定條件之施用者，依同條例第20條、第23條之規定
    ，施以觀察、勒戒及強制戒治之治療，期以保安處分替代刑
    罰，戒斷其身、心癮。嗣因其程序過於繁雜，上揭條例於92
    年7 月9 日修正公布，自93年1 月9 日施行，將該第20條、
    第23條之保安處分程序，單純區分為『初犯』、『5 年內再
    犯』及『5 年後再犯』3 種；依其立法理由之說明：『初犯
    』，經觀察、勒戒或強制戒治後，應為不起訴處分或不付審
    理之裁定；經觀察、勒戒或強制戒治執行完畢釋放後，『5
    年內再犯』者，因其再犯率甚高，原實施之觀察、勒戒及強
    制戒治既已無法收其實效，爰依法追訴或裁定交付審理。至
    於經觀察、勒戒或強制戒治執行完畢釋放後，『5 年後再犯
    』者，前所實施之觀察、勒戒或強制戒治已足以遮斷其施用
    毒品之毒癮，為期自新及協助其斷除毒癮，仍適用『初犯』
    規定，先經觀察、勒戒或強制戒治之程序。從而依修正後之
    規定，僅限於『初犯』及『5 年後再犯』二種情形，始應先
    經觀察、勒戒或強制戒治程序，不能逕行起訴，亦即設為施
    用毒品罪起訴條件之限制。但倘被告於5 年內已再犯，經依
    法再為保安處分或追訴處罰者，縱其第3 次（或第3 次以上
    ）施用毒品之時間，在初犯之保安處分執行完畢釋放5 年以
    後，即非屬『5 年後再犯』之情形，且因前有『5 年內再犯
    』情形，顯見其再犯率甚高，原實施之保安處分無法收其實
    效，毋庸仍予寬典處遇，而應依該條例第10條逕予刑罰制裁
    。至於第3次 （或第3 次以上）施用毒品之時間，是否宜有
    期間限制？以多久為適宜？則分屬刑事政策、專門醫學之範
    圍，非審判機關所能決定，有待循立法途徑解決（修正前肅
    清煙毒條例第9 條第7 項規定施用毒品斷癮後，三犯者，處
    死刑或無期徒刑，即本此旨），此為本院最新之統一見解」
    （最高法院98年度台非字第128 號判決參照）。查被告於89
    年4 月30日強制戒治執行完畢後5 年內之89年9 月間某日起
    至同年10月17日期間，再度施用第一、二級毒品，經本院以
    90年度訴字第165 號判處有期徒刑10月及5 月，應執行有期
    徒刑1 年2 月確定，有臺灣高等法院被告前案紀錄表附卷足
    參，其既已於強制戒治執行完畢釋放後5 年內，再犯前揭施
    用第一、二級毒品罪，則檢察官對其提起公訴，即屬合法。
三、核被告所為，係犯毒品危害防制條例第10條第1 項之施用第
    一級毒品罪。其施用前持有第一級毒品海洛因之低度行為，
    為施用之高度行為所吸收，不另論罪。次查被告前於97年間
    因竊盜案件，經本院以97年度簡字第5798號判處有期徒刑4
    月，如易科罰金，以新臺幣1,000 元折算1 日確定，97年9
    月10日入監執行後，於98年1 月9 日縮刑期滿執行完畢，有
    臺灣高等法院被告前案紀錄表附卷可稽，其於有期徒刑執行
    完畢後5 年以內，故意再犯本案有期徒刑以上之罪，為累犯
    ，應依刑法第47條第1 項規定，加重其刑。爰審酌被告犯罪
    之動機目的，智識程度，施用毒品非但戕害自己身心，亦妨
    害社會善良秩序，及其犯後坦認犯行態度良好等一切情狀，
    量處如主文所示之刑。
四、按除被告所犯為死刑、無期徒刑、最輕本刑為3 年以上有期
    徒刑之罪或高等法院管轄第一審案件者外，於前條第1 項程
    序進行中，被告先就被訴事實為有罪之陳述時，審判長得告
    知被告簡式審判程序之旨，並聽取當事人、代理人、辯護人
    及輔佐人之意見後，裁定進行簡式審判程序，刑事訴訟法第
    273 條之1 第1 項定有明文。本案被告被訴施用第一級毒品
    罪之法定本刑為「6 月以上5 年以下有期徒刑」，其於本院
    準備程序期日就被訴事實為有罪之陳述後，經告知被告簡式
    審判程序之旨，並聽取被告及檢察官之意見後，本院合議庭
    認宜改用簡式審判程序，乃裁定由受命法官獨任行簡式審判
    程序審理之，附此說明。
據上論斷，應依刑事訴訟法第273 條之1 第1 項、第299 條第1
項前段，毒品危害防制條例第10條第1 項，刑法第11條前段、第
47條第1 項，判決如主文。
本案經檢察官顏妃琇到庭執行職務。
中    華    民    國    98    年    7     月    31    日
                  刑事第六庭  法  官  楊明佳
以上正本證明與原本無異。
如不服本判決應於收受送達後10日向本院提出上訴書狀，並應敘
述具體理由；其未敘述上訴理由者，應於上訴期間屆滿後20日內
向本院補提理由書（均須按他造當事人之人數附繕本）「切勿逕
送上級法院」。
                              書記官  林金良
中    華    民    國    98    年    7     月    31    日
附錄本案論罪科刑法條全文
毒品危害防制條例第10條
施用第一級毒品者，處六月以上五年以下有期徒刑。
施用第二級毒品者，處三年以下有期徒刑。


司法院資訊處製作；財團法人民間司法改革基金會備份。
